臺灣新北地方法院刑事判決
                                      110年度訴字第427號
公  訴  人  臺灣新北地方檢察署檢察官
被      告  李文漢
上列被告因違反商業會計法等案件，經檢察官提起公訴（108年
度偵字第33767號），因被告於本院準備程序中為有罪之陳述，
本院告知被告簡式審判程序之旨，並聽取當事人之意見後，經合
議庭裁定由受命法官獨任以簡式審判程序審理，判決如下：
    主  文
李文漢犯如附表一所示之罪，各處如附表一「罪刑主文」欄所示
之刑。應執行有期徒刑壹年，如易科罰金，以新臺幣壹仟元折算
壹日。
未扣案之犯罪所得新臺幣伍萬元沒收，於全部或一部不能沒收或
不宜執行沒收時，追徵其價額。
    事實及理由
一、犯罪事實：
　　李文漢於民國104年4月至107年4月間係「李洲實業有限公司
    」（下稱李洲公司，104年4月至106年7月址設新北市○○區○○
    街0段00號2樓。106年9月公司所在地遷至宜蘭縣○○鎮○○○路0
    0○00號）之登記負責人，為稅捐稽徵法第47條所定之公司負
    責人及商業會計法所稱之商業負責人，明知李洲公司於前開
    期間並無實際向附表二所示之公司為銷貨，竟基於填製不實
    會計憑證以幫助他人逃漏稅捐之犯意，於104年4月至107年4
    月間，以李洲公司名義開立附表二所示不實統一發票(開立
    時間詳如附表二各該編號所示)，交付附表二所示營業人作
    為進項憑證，供各該營業人依加值型及非加值型營業稅法（
    下稱營業稅法）第35條第1項規定，以每二月為1期，向稅捐
    稽徵機關申報營業稅時扣抵銷項稅額，以此方式，幫助附表
    二所示營業人逃漏稅捐，足生損害於稅捐稽徵機關對於稅捐
    資料查核、稅務管理之公平性及正確性。
二、上開犯罪事實，有以下證據可以證明：
㈠、被告李文漢於偵查中、本院準備程序、審理時之自白。
㈡、李洲公司營業稅稅籍資料查詢作業列印單、營業人設立登記
    申請書、公司設立登記表、有限公司變更登記表。
㈢、證人蔣敏暉於偵查中之供述。
㈣、證人陳湛之臺北國稅局萬華稽徵所談話紀錄、偵查中之供述
    。
㈤、財政部北區國稅局查緝案件稽查報告、李洲公司涉嫌開立不
    實憑證相關資料分析表、專案申請調檔統一發票查核清單、
    銷項去路明細。
㈥、李洲公司板信商業銀行帳戶交易明細光碟、合作金庫商業銀
    行蘆洲分行帳戶交易明細、臺灣土地銀行宜蘭分行土地交易
    明細、元大商業銀行股份有限公司108年12月25日元銀字第1
    080013248號回函。
三、論罪科刑：
㈠、新舊法比較：
１、行為後法律有變更者，適用行為時之法律。但行為後之法律
    有利於行為人者，適用最有利於行為人之法律，刑法第2條
    第1項定有明文。
２、被告行為後，稅捐稽徵法第43條第1項規定於民國110年12月1
    7日修正公布，並自同年月19日生效施行。修正前稅捐稽徵
    法第43條第1項規定：「教唆或幫助犯第41條或第42條之罪
    者，處3年以下有期徒刑、拘役或科6萬元以下罰金」；修正
    後則規定：「教唆或幫助犯第41條或第42條之罪者，處3年
    以下有期徒刑，併科100萬元以下罰金」。前開比較新舊法
    結果，修正後之規定，並未較有利於被告，是依刑法第2條
    第1項前段規定，就被告本案犯行，自應適用被告行為時即
    修正前之稅捐稽徵法第43條第1項規定。
㈡、核被告所為，均係犯商業會計法第71條第1款之填製不實會計
    憑證罪及修正前稅捐稽徵法第43條第1項之幫助逃漏稅捐罪(
    共19罪，詳見附表一、附表二)。
㈢、罪數(接續犯、想像競合、數罪併罰)：
１、幫助他人逃漏營業稅，應以每次稅捐申報期間為各次行為的
    區別標準(營業稅係2個月為1期)：
⑴、數行為於同時同地或密切接近之時地實施，侵害同一之法益，各行為之獨立性極為薄弱，依一般社會健全觀念，在時間差距上，難以強行分開，在刑法評價上，以視為數個舉動之接續施行，合為包括之一行為予以評價，較為合理者，始屬接續犯，而為包括之一罪。營業稅之申報，加值型及非加值型營業稅法第35條第1 項明定，營業人除同法另有規定外，不論有無銷售額，應以每2月為一期，於次期開始15日內，向主管稽徵機關申報。是每期營業稅申報，於各期申報完畢，即已結束，以「一期」作為認定逃漏營業稅次數之計算，區別不難，獨立性亦強，於經驗、論理上，難以認定逃漏營業稅，可以符合接續犯之行為概念（最高法院107年度台上字第1246號、101年度台上字第4362號判決意旨參照）。
⑵、起訴書就論罪部分，將本案被告的犯案期間即104年至107年4
    月，概括認定為接續犯，未就不同的營業稅核課期間做區別
    ，然此開見解與上開說明尚有未合，故本院另行以每兩個月
    為一單位，將起訴書所載之付表另行整理成本判決附表二，
    用以區分各罪。
２、被告於104年4月至107年4月間，分別於每二月為一期之報稅
    期間，開立數張不實發票，係於同一報稅期間填製不實會計
    憑證幫助逃漏稅捐，應認係基於單一犯罪決意，在時空密接
    狀態下，接續實行相同構成要件之行為，由於各行為之獨立
    性極為薄弱，依一般社會健全觀念，在時間差距上，難以強
    行分開，在刑法評價上，以視為數個舉動之接續施行，合為
    包括之一行為予以評價，較為合理，而應各論以接續犯。
３、被告擔任李洲公司負責人（登記負責人亦為商業負責人）期
    間，就填製不實會計憑證及幫助逃漏稅捐行為之時間、地點
    均有所重疊，而有局部之同一性，是於各營業稅期間填製不
    實會計憑證交付各該營業人而幫助他人逃漏稅捐，應認屬同
    一行為，被告以一行為觸犯上開二罪名，為想像競合犯，應
    依刑法第55條規定，分別從一重之填製不實會計憑證罪、幫
    助填製不實會計憑證罪處斷。　
４、被告自104年4月起至107年4月止，於附表一、附表二所示營
    業稅期內，分別開立不實之當期統一發票交付各該營業人扣
    抵銷項稅額，客觀上係逐次實行，各營業稅期之填製不實會
    計憑證犯行在時間差距上，並非不能切割，應認犯意各別、
    行為互殊，予以分論併罰，論以填製不實會計憑證罪共19罪
    。
㈣、共同正犯的說明：
　　被告與林全進於本案所犯之行為，彼此間有犯意聯絡及行為
    分擔，構成共同正犯。
㈤、本案累犯予以加重的說明：
　　被告前因數竊盜案件，經法院判處罪刑確定，並經臺灣新竹
    地方法院以98年度聲字第1001號裁定定應執行有期徒刑4年
    確定，於100年12月6日因縮短刑期假釋出監並付保護管束，
    後於101年9月30日保護管束期滿未經撤銷假釋，其未執行之
    刑以執行完畢論，此有臺灣高等法院被告前案紀錄表在卷可
    稽。被告受徒刑執行完畢後，5年內故意再犯有期徒刑以上
    之本罪，為累犯，爰依刑法第47條第1項之規定加重其刑。
    至司法院釋字第775號解釋，依解釋文及理由之意旨，係指
    構成累犯者，不分情節，一律加重最低本刑，於不符合刑法
    第59條所定要件之情形下，致生行為人所受之刑罰超過其所
    應負擔罪責之個案，不符罪刑相當原則、比例原則。於此範
    圍內，在修正前，為避免發生上述罪刑不相當之情形，法院
    就該個案應裁量是否加重最低本刑；依此，該解釋係指個案
    應量處最低法定刑、又無法適用刑法第59條在內減輕規定之
    情形，法院應依此解釋意旨裁量不予加重最低本刑（最高法
    院108年度台上字第338號判決意旨參照），經核本案被告之
    犯罪情節，並無上開情事，尚無依上開解釋意旨裁量不予加
    重最低本刑之餘地，併此指明。
㈥、爰以行為人之責任為基礎，審酌被告將個人身分資料交予他
    人後，配合辦理登記，擔任李洲公司負責人（登記負責人亦
    為商業負責人），後任由他人恣意填載內容虛偽不實之統一
    發票，交付其他營業人充當進項憑證使用，幫助他人逃漏營
    業稅捐，紊亂稅捐稽徵體制，影響國家稅捐徵收及稅稽機關
    查核課稅之正確性，所為實非可取。一般社會受薪階級，兢
    兢業業勤勉工作，所得收入未必豐碩，卻多仍誠實繳納稅捐
    ，而被告幫助他人逃漏稅的稅額甚高，試想需要多少勤勉工
    作之人的稅款才能補足此一漏洞，被告之行為不宜過度輕縱
    ，然考量到被告於犯後坦承犯行，犯後態度尚可，兼衡其因
    本案之獲利、素行、犯罪之動機、手段、智識程度、家庭經
    濟狀況，量處如主文所示之刑，並諭知易科罰金之折算標準
    ，以資懲儆。
四、被告自承其擔任公司登記負責人期間，收受報酬5萬元（本
    院卷第70頁），是被告本案犯罪所得即為5萬元，既未扣案
    ，爰依刑法第38條之1第1項前段、第3項之規定宣告沒收，
    並於全部或一部不能沒收或不宜執行沒收時，追徵其價額。
五、依刑事訴訟法第273條之1第1項、第299條第1項前段（依判
    決精簡原則，僅記載程序法條文），判決如主文。
中　　華　　民　　國　 111　　年　　4 　　月　　26　　日
                  刑事第十一庭  法　官  沈  易
以上正本證明與原本無異。
如不服本判決，應於判決送達後20日內敘明上訴理由，向本院提
出上訴狀 (應附繕本) ，上訴於臺灣高等法院。其未敘述上訴理
由者，應於上訴期間屆滿後20日內向本院補提理由書「切勿逕送
上級法院」。
                                書記官  陳湘文
中　　華　　民　　國　　111 　年　　4 　　月　　27　　日

附錄本案所犯法條全文:
商業會計法第71條
商業負責人、主辦及經辦會計人員或依法受託代他人處理會計事
務之人員有下列情事之一者，處 5 年以下有期徒刑、拘役或科
或併科新臺幣 60 萬元以下罰金：
一、以明知為不實之事項，而填製會計憑證或記入帳冊。
二、故意使應保存之會計憑證、會計帳簿報表滅失毀損。
三、偽造或變造會計憑證、會計帳簿報表內容或毀損其頁數。
四、故意遺漏會計事項不為記錄，致使財務報表發生不實之結果
    。
五、其他利用不正當方法，致使會計事項或財務報表發生不實之
    結果。

修正前稅捐稽徵法第43條
（教唆或幫助逃漏稅捐之處罰）
教唆或幫助犯第 41 條或第 42 條之罪者，處 3 年以下有期徒
刑、拘役或科新臺幣 6 萬元以下罰金。
稅務人員、執行業務之律師、會計師或其他合法代理人犯前項之
罪者，加重其刑至二分之一。
稅務稽徵人員違反第 33 條規定者，處 1 萬元以上 5 萬元以下
罰鍰。
附表一:
編號 對應之營業稅基準期間、營業人名稱、發票日期、發票號碼、銷售額、稅額 罪刑主文 1 附表二編號1 李文漢共同犯商業會計法第七十一條第一款填製不實會計憑證罪，累犯，處有期徒刑參月，如易科罰金，以新臺幣壹仟元折算壹日。 2 附表二編號2 李文漢共同犯商業會計法第七十一條第一款填製不實會計憑證罪，累犯，處有期徒刑參月，如易科罰金，以新臺幣壹仟元折算壹日。 3 附表二編號3 李文漢共同犯商業會計法第七十一條第一款填製不實會計憑證罪，累犯，處有期徒刑肆月，如易科罰金，以新臺幣壹仟元折算壹日。 4 附表二編號4 李文漢共同犯商業會計法第七十一條第一款填製不實會計憑證罪，累犯，處有期徒刑肆月，如易科罰金，以新臺幣壹仟元折算壹日。 5 附表二編號5 李文漢共同犯商業會計法第七十一條第一款填製不實會計憑證罪，累犯，處有期徒刑肆月，如易科罰金，以新臺幣壹仟元折算壹日。 6 附表二編號6 李文漢共同犯商業會計法第七十一條第一款填製不實會計憑證罪，累犯，處有期徒刑肆月，如易科罰金，以新臺幣壹仟元折算壹日。 7 附表二編號7 李文漢共同犯商業會計法第七十一條第一款填製不實會計憑證罪，累犯，處有期徒刑肆月，如易科罰金，以新臺幣壹仟元折算壹日。 8 附表二編號8 李文漢共同犯商業會計法第七十一條第一款填製不實會計憑證罪，累犯，處有期徒刑肆月，如易科罰金，以新臺幣壹仟元折算壹日。 9 附表二編號9 李文漢共同犯商業會計法第七十一條第一款填製不實會計憑證罪，累犯，處有期徒刑肆月，如易科罰金，以新臺幣壹仟元折算壹日。 10 附表二編號10 李文漢共同犯商業會計法第七十一條第一款填製不實會計憑證罪，累犯，處有期徒刑肆月，如易科罰金，以新臺幣壹仟元折算壹日。 11 附表二編號11 李文漢共同犯商業會計法第七十一條第一款填製不實會計憑證罪，累犯，處有期徒刑肆月，如易科罰金，以新臺幣壹仟元折算壹日。 12 附表二編號12 李文漢共同犯商業會計法第七十一條第一款填製不實會計憑證罪，累犯，處有期徒刑參月，如易科罰金，以新臺幣壹仟元折算壹日。 13 附表二編號13 李文漢共同犯商業會計法第七十一條第一款填製不實會計憑證罪，累犯，處有期徒刑肆月，如易科罰金，以新臺幣壹仟元折算壹日。 14 附表二編號14 李文漢共同犯商業會計法第七十一條第一款填製不實會計憑證罪，累犯，處有期徒刑肆月，如易科罰金，以新臺幣壹仟元折算壹日。 15 附表二編號15 李文漢共同犯商業會計法第七十一條第一款填製不實會計憑證罪，累犯，處有期徒刑肆月，如易科罰金，以新臺幣壹仟元折算壹日。 16 附表二編號16 李文漢共同犯商業會計法第七十一條第一款填製不實會計憑證罪，累犯，處有期徒刑伍月，如易科罰金，以新臺幣壹仟元折算壹日。 17 附表二編號17 李文漢共同犯商業會計法第七十一條第一款填製不實會計憑證罪，累犯，處有期徒刑伍月，如易科罰金，以新臺幣壹仟元折算壹日。 18 附表二編號18 李文漢共同犯商業會計法第七十一條第一款填製不實會計憑證罪，累犯，處有期徒刑參月，如易科罰金，以新臺幣壹仟元折算壹日。 19 附表二編號19 李文漢共同犯商業會計法第七十一條第一款填製不實會計憑證罪，累犯，處有期徒刑肆月，如易科罰金，以新臺幣壹仟元折算壹日。